臺灣臺北地方法院民事判決
111年度訴字第2140號
原      告  君紳開發有限公司


兼
法定代理人  湯念國  
共      同
訴訟代理人  黃聖堯律師
被      告  洪宸荃  
上列當事人間請求確認車輛所有權不存在事件，本院於民國111
年8月24日言詞辯論終結，判決如下：
    主  文
原告之訴駁回。
訴訟費用由原告君紳開發有限公司負擔三分之二，餘由原告湯念
國負擔。
　　事實及理由
壹、程序方面
一、按關於由一定法律關係而生之訴訟，當事人得以文書合意定
    第一審管轄法院，民事訴訟法第24條定有明文。查兩造已於
    汽車權利讓渡書（下依序稱編號1讓渡書、編號2讓渡書，合
    稱系爭讓渡書）第11條約定，就該等契約所載之法律關係涉
    訟時，合意以本院為第一審管轄法院（見本院卷第19、41頁
    ），故本院就本件訴訟有管轄權，合先敘明。
二、原告湯念國、君紳開發有限公司（下合稱原告，如單指其一
    ，各稱湯念國、君紳公司）原起訴分別請求確認車牌號碼00
    0-0000汽車、AYP-9988汽車（下合稱系爭車輛，如單指其一
    ，各稱AKR-5197汽車、AYP-9988汽車）對其等所有權不存在
    （見本院卷第7頁）；嗣特定請求確認系爭車輛所有權不存
    在之時點，並變更其聲明（如後貳一、所述，見本院卷第12
    3頁）。核屬不變更訴訟標的，而補充或更正事實上或法律
    上之陳述，非為訴之變更或追加，依民事訴訟法第256條規
    定，自無庸本院為准駁。
貳、實體方面
一、原告主張：伊等有資金需求，將分屬湯念國及君紳公司所有
    之AKR-5197汽車及AYP-9988汽車質當予遠東當舖借款，嗣滿
    當期日屆至，伊無力取贖，因而聽取當鋪業者之建議，分別
    以新臺幣（下同）50萬元、100萬元代價將AKR-5197汽車、A
    YP-9988汽車轉讓予被告，並分別簽訂編號1讓渡書及編號2
    讓渡書，同時將系爭車輛、行車執照及車鑰匙交付予被告占
    有，已完成所有權移轉。詎數個月後，伊等陸續收受系爭車
    輛違規罰單及停車費未繳通知，然系爭車輛既已讓予被告，
    伊等即實非所有權人，亦非違反交通法規之人，上開誤認事
    宜致伊等私法上之地位不安定，有受侵害之危險，爰依民事
    訴訟法第247條規定，提起本件訴訟等語。並聲明：㈠確認湯
    念國對AKR-5197汽車所有權於109年12月8日起不存在；㈡確
    認君紳公司對AYP-9988汽車所有權於109年11月29日起不存
    在。
二、被告則以：雖系爭車輛車籍資料未曾辦異動登記而仍登記於
    原告名下，惟伊確已因簽訂系爭讓渡書而取得系爭車輛所有
    權，並先後於109年12月8日、109年11月29日分別轉讓各該
    汽車，其中AKR-5197汽車係讓與予訴外人謝緯翔等語，資為
    抗辯。並聲明：原告之訴駁回。
三、得心證之理由
　㈠按確認法律關係之訴，非原告有即受確認判決之法律上利益
    者，不得提起之，民事訴訟法第247條第1項定有明文。所謂
    有即受確認判決之法律上利益，係指法律關係之存否不明確
    ，原告主觀上認其在法律上之地位有不安之狀態存在，且此
    種不安之狀態，能以確認判決將之除去者而言，故確認法律
    關係成立或不成立之訴，苟具備前開要件，即得謂有即受確
    認判決之法律上利益。又確認利益之有無，乃起訴有無權利
    保護必要之事項，法院應依職權調查、審認之，縱未經當事
    人抗辯，如法院依其調查結果認原告起訴無確認利益，即屬
    無權利保護之必要，應依民事訴訟法第249條第2項規定以判
    決駁回之。
　㈡原告主張因系爭車輛車籍目前登記在其等名下，該等車輛所
    產生之各項債務都仍向其等追償，自須起訴請求確認其等非
    系爭車輛之所有權人，方能排除被追償債務之危險，故本件
    確認之訴有確認利益云云（見本院卷第132頁）。惟按動產
    物權之讓與，非將動產交付，不生效力，民法第761條第1項
    前段亦有明文，是動產所有權人以讓與所有權之意思將動產
    交付予受讓人，即生移轉所有權之效力。又汽車雖設有車籍
    登記制度，但僅為國家基於車輛管理便利所設之行政管制措
    施，與汽車所有權何屬無涉，汽車既屬動產，於其所有權人
    以讓與所有權之意思將汽車交付受讓人時，該車之所有權即
    已生讓與效力，縱於汽車所有權移轉後未辦理車籍變更登記
    ，仍不影響所有權讓與之效力。查原告所稱兩造曾就AKR-51
    97汽車及AYP-9988汽車簽訂編號1讓渡書及編號2讓渡書，及
    已將系爭車輛交付予被告等節，為被告所不爭執（見本院卷
    第80至81頁），被告旋即於109年11月29日將AYP-9988汽車
    轉售他人，並於109年12月8日將AKR-5197汽車轉售謝緯翔，
    且已交付系爭車輛等情，亦為被告是認（見本院卷第81頁、
    第132頁），堪認原告確已基於讓與所有權之意思將系爭車
    輛交付被告，應已生讓與系爭車輛所有權之效力，君紳公司
    於109年11月29日起已非AYP-9988汽車之所有權人，湯念國
    於109年12月8日起已非AKR-5197汽車之所有權人。則原告自
    各該時點起既已非系爭車輛之所有權人，且為被告所不爭執
    ，原告就各該車輛之私法上地位即無不明確之處，難認有訴
    請確認原告非所有權人之確認利益。又原告係因系爭車輛車
    籍登記於其等名下，主管機關將其等認定為系爭車輛之所有
    權人而對其等裁罰或須繳納相關費用，致其等有受財產上損
    害之危險而提起本件訴訟（見本院卷第9、11、80頁），惟
    縱使本院判決認定原告非系爭車輛之所有權人並確定，依民
    事訴訟法第401條第1項規定，該判決效力亦僅及於兩造，不
    及於主管機關或其他第三人，其等非不得另行爭執原告為系
    爭車輛之所有權人，是原告主張上開法律上地位之不安狀態
    或危險，實亦無從以本件確認判決除去之。揆之首揭說明，
    原告所提本件確認之訴顯乏確認利益，應予駁回。
四、綜上所述，原告請求確認湯念國對AKR-5197汽車所有權於10
    9年12月8日起不存在，確認君紳公司對AYP-9988汽車所有權
    於109年11月29日起不存在，欠缺權利保護必要，應予駁回
    。
五、本件事證已臻明確，兩造其餘攻擊防禦方法及所援用之證據
    ，經審酌後認與本件判決結果無影響，爰不逐一論列，併此
    敘明。
六、訴訟費用負擔之依據：民事訴訟法第78條、第85條第1項但
    書。　
中　　華　　民　　國　　111 　年　　9 　　月　　7　　日
                  民事第六庭  審判長法　官　許純芳
　　　　　　　　　
　　　　　　　　　　　　　　　　　　法　官　劉宇霖
　　　　　　　　　
　　　　　　　　　　　　　　　　　　法　官　許柏彥
以上正本係照原本作成。
如對本判決上訴，須於判決送達後20日內向本院提出上訴狀。如
委任律師提起上訴者，應一併繳納上訴審裁判費。
中　　華　　民　　國　　111 　年　　9 　　月　　7 　　日
                                    書記官  蔡庭復